【裁判字號】    95,重訴,700
【裁判日期】    950928
【裁判案由】    清償借款
【裁判全文】
臺灣臺北地方法院民事判決             95年度重訴字第700號
原      告  臺北國際商業銀行股份有限公司
法定代理人  戊○○
訴訟代理人  甲○○
            乙○○
被      告  新越興實業有限公司
兼法定代理  丙○○
人
被      告  己○○
            丁○○
上  一  人
訴訟代理人  林繼恆律師
            楊舜麟律師
            王俊傑律師
上列當事人間清償借款事件，本院於民國95年9月7日言詞辯論終
結，判決如下：
    主  文
被告新越興實業有限公司、丙○○、己○○應連帶給付原告新臺
幣壹仟貳佰柒拾伍萬仟伍佰肆拾元，及如附表二所示之利息、
違約金。
原告其餘之訴駁回。
訴訟費用由被告新越興實業有限公司、丙○○、己○○連帶負擔
。
本判決主文第一項於原告以新臺幣肆佰貳拾陸萬元為被告新越興
實業有限公司、丙○○、己○○供擔保後，得假執行。
原告其餘假執行之聲請駁回。
    事實及理由
甲、程序方面：
一、按訴狀送達後，原告不得將原訴變更或追加他訴，但擴張或
    減縮應受判決事項之聲明者，不在此限，民事訴訟法第255
    條第1項第3款定有明文。經查，本件原告原訴之聲明為：被
    告新越興實業有限公司（下稱新越興公司）、丙○○、己○○、丁○○應連帶給付原告新臺幣（下同）12,753,540 元
    ，及如附表二所示之利息、違約金，嗣於訴訟進行中，減縮
    訴之聲明為：(一)被告新越興公司、丙○○、己○○、丁○○
    應連帶給付原  告10,915,540元，及如附表二除編號6及編
    號12外所示之利息、違約金。(二)被告新越興公司、丙○○、
    己○○應連帶給付原告1,838,000元，及如附表二編號6及編
    號12所示之利息、違約金，依前揭法條所示，應予准許。
二、本件被告新越興公司、丙○○、己○○未於言詞辯論期日到
    場，核無民事訴訟法第386條所列各款情形，應依原告之聲
    請，由其一造辯論而為判決。
乙、得心證之理由：
一、原告起訴主張：被告新越興公司邀同其餘被告為連帶保證人
    ，於民國92年7月起陸續向原告借款合計18,842,000元，其
    起迄日、利率及繳款日均如附表一所示，並約定如未按期清
    償，逾期清償在6個月以內者，按上開利率10%，逾期6個月
    以上者，按上開利率20%計付違約金。詎被告新越興公司對
    上開借款本息僅繳至如附表一所示之最後繳款日，債務本金
    尚欠12,753,540元，依綜合授信約定書第5條第1項第2款之
    約定，被告債務視為全部到期，喪失期限利益，原告自得依
    消費借貸及連帶保證之法律關係，請求被告連帶給付本金及
    如附表二所示之利息、違約金等語，並聲明：(一)被告新越興
    公司、丙○○、己○○、丁○○應連帶給付原告10,915,540
    元，及如附表二除編號6及編號12外所示之利息、違約金。
    (二)被告新越興公司、丙○○、己○○應連帶給付原告1,838,
    000元，及如附表二編號6及編號12所示之利息、違約金。(三)
    願供擔保請准宣告假執行。
二、被告方面：
  (一)被告丁○○則以：其已於95年4月4日終止系爭連帶保證契約
    為原告所承認，被告丁○○對於94年4月4日以後主債務人即
    被告新越興公司之違約情事無庸負責，而被告新越興公司於
    95年4月4日以前並無債務不履行情事，是被告新越興公司自
    95年4月12日起因違約未為繳納系爭借款及利息等所生之債
    務，洵與被告丁○○無關等語，資為抗辯。並聲明：1.原告
    之訴及其假執行之聲請均駁回。2.如受不利判決，願供擔保
    免為假執行。
  (二)被告新越興公司、丙○○、己○○未於言詞辯論期日到場，
    亦未提出書狀作何聲明或陳述。
三、本件原告主張被告新越興公司邀同被告丙○○、己○○為連
    帶保證人向原告借款等上開乙一所述之事實，已據其提出綜
    合授信約定書1份、借款撥貸書14份、借據2份、放款繳息狀
    況查詢單14份、匯率及利率查詢單1份為證，核屬相符，而
    被告新越興公司、丙○○、己○○於相當時期受合法通知，
    卻未於言詞辯論期日到場，亦未提出書狀作何爭執，依民事
    訴訟法第280條第3項準用同條第1項之規定，視同被告新越
    興公司、丙○○、己○○已對原告主張之事實自認，就被告
    新越興公司、丙○○、己○○部分自應認為原告主張之上開
    事實為真實。至原告主張被告丁○○為連帶保證人，應負連
    帶保證責任等語，則為被告丁○○所否認，並以前開情詞置
    辯。是本件原告與被告丁○○所為爭執點厥為：被告丁○○
    就本件系爭借款是否應負連帶保證責任？茲析述如下：
  (一)按稱保證者，謂當事人約定，一方於他方之債務人不履行債
    務時，由其代負履行責任之契約，民法第739條定有明文。
    次按，保證債務契約，係保證人與債權人約明於主債務人有
    不履行或不能履行時，代負償還責任之契約（最高法院20年
    上字第1197號判例意旨參照）。故保證人代負履行責任之確
    定發生，應以主債務人有債務不履行之情事（包括但不限於
    給付遲延、給付不能或不完全給付）為要件。又按，就連續
    發生之債務為保證而未定有期間者，保證人得隨時通知債權
    人終止保證契約，前項情形，保證人對於通知到達債權人後
    ，所發生主債務人之債務，不負責任，民法第754條定有明
    文。尋繹該條立法意旨，係以債權人對於通知以後所發生之
    債權可以停止給付，無使保證人永負無限責任之必要，……
    ，保證人自得隨時通知債權人，終止保證契約（最高法院52
    年台上字第1663號判例意旨參照）。
  (二)經查，本件被告丁○○固不否認擔任被告新越興公司之連帶
    保證人，惟主張其已於95年4月4日以書面方式傳真通知原告
    終止系爭保證契約，原告於94年4月6日收受送達之事實，為
    原告所承認（見本院卷第74頁、第88頁），並有被告丁○○
    所提出之傳真書面通知、原告承辦人回函、被告丁○○簽名
    後將上開通知郵遞、送達原告之回執等資料附卷可證（見本
    院卷第85至86頁、第104頁、第106頁），堪信為真實。可知
    ，被告丁○○主張其自95年4月4日起終止系爭連帶保證契約
    ，已非本件主債務人即被告新越興公司之連帶保證人，尚非
    無據，然而由上開資料顯示，經被告丁○○補正簽名而終止
    系爭連帶保證契約之通知，應係於95年4月6日始合法送達原
    告，其終止系爭進帶保證契約之意思表示於斯時生效，應可
    認定被告丁○○係自95年4月6日起即非系爭借貸契約之連帶
    保證人。從而，依上揭法條及判例意旨，被告丁○○對於主
    債務人即被告新越興有限公司自95年4月7日起所發生之債務
    不履行情事，不負連帶保證責任。
  (三)次查，原告雖主張被告丁○○與其於92年7月2日所簽訂者，
    係未定期限之最高限額3,000萬元之綜合授信約定書，保證
    被告新越興有限公司對原告現在及將來所負之債務，於保證
    契約成立時，保證債務亦隨著發生等語，惟為被告丁○○所
    否認。惟系爭保證契約即便具有連帶保證，抑或最高限額保
    證之特性，其本質上仍為保證之一種，原告仍應於主債務人
    發生給付遲延等債務不履行情事之後，方得請求身為連帶保
    證人之被告丁○○連帶負責，此由綜合授信約定書第12條：
    「立約人及保證人所保證之債務，如主債務人未依約履行，
    立約人及保證人當即負責就該保證債務依相關法令及本契約
    負連帶保證責任」之約定（見本院卷第9頁），即可明瞭。
    是原告主張被告丁○○對於終止保證契約前被告新越興公司
    對原告已發生之債務，仍應負責云云，顯然不符保證人之保
    證責任的基本意涵，是原告此部分之主張，委不足採。
  (四)又查，被告新越興公司自92年7月向原告借款之後，於95年4
    月12日方陸續違約未按期限繳納借款及利息之事實，為原告
    所自認（見本院卷第66頁），且有附表1借款明細表可證。
    可知，被告新越興公司於95年4月6日以前均按時繳款，無債
    務不履行之情事，於95年4月12日起始陸續違約，而依系爭
    綜合授信約定書第5條第1項第1款之約定（見本院卷第8頁）
    ，對原告所負一切債務視為全部到期。而被告丁○○已於95
    年4月6日終止系爭保證契約，有如上述，因此，被告新越興
    公司自95年4月12日因違約未為繳納借款及利息所生之債務
    ，因被告丁○○於其時已非系爭借貸之連帶保證人，自無庸
    負擔連帶返還之責任。
  (五)承上，被告丁○○所為抗辯，為有理由，其聲明求為駁回
    原告之訴，應予准許。從而，原告所為被告丁○○對系爭借
    款應負連帶保證責任之主張，即非有據，不應准許。
四、綜上所述，原告依消費借貸及連帶保證契約之法律關係，請
    求被告新越興公司、丙○○、己○○連帶給付如主文第1項
    所示之本金、及如附表二所示之利息及違約金，為有理由，
    應予准許。原告其餘請求，則無理由，應予駁回。
五、兩造其餘之攻擊或防禦方法及未經援用之證據，經本院斟酌
    後，認為均不足以影響本判決之結果，自無逐一詳予論駁之
    必要，併此敘明。
六、原告陳明願供擔保，聲請宣告假執行，經核其勝訴部份，合
    於法律之規定，爰酌定相當之擔保金額宣告之；至原告敗訴
    部分，其假執行之聲請，因訴之駁回而失所依附，不予准許
    。
七、據上論結，本件原告之訴為一部有理由、一部無理由，依民
    事訴訟法第385條第1項前段、第79條、第85條第2項、第390
    條第2項，判決如主文。
中    華    民    國    95    年    9     月    28    日
                  民事第三庭    法  官  曾啟謀
以上正本係照原本作成
如對本判決上訴，須於判決送達後20日內向本院提出上訴狀
中    華    民    國    95    年    9     月    28    日
                                書記官  王月伶


司法院資訊處製作；財團法人民間司法改革基金會備份。
